臺灣新北地方法院民事裁定
110年度監宣字第1147號
聲  請  人  吳仰企  

相  對  人  吳張淑貞

上列聲請人聲請監護宣告事件，本院裁定如下：
    主      文
一、宣告吳張淑貞（女、民國00年00月0日生、身分證統一編號
    ：Z000000000號）為受輔助宣告之人。
二、選定吳仰企（男、民國00年0月00日生、身分證統一編號：Z
    000000000號）為受輔助宣告之人之輔助人。
三、受輔助宣告之人吳張淑貞為如附表所示之行為，亦應經輔助
    人同意。
四、程序費用由受輔助宣告之人吳張淑貞負擔。
    理      由
一、本件聲請意旨略以：聲請人之母即相對人患失智症，致不能
    為意思表示或受意思表示，或不能辨識其意思表示之效果，
    現已達受監護宣告之程度，為此檢附親屬同意書與系統表、
    戶籍謄本、全國財產稅總歸戶財產查詢清單、診斷證明書、
    心理衡鑑申請單等件為證，聲請宣告相對人為受監護宣告之
    人，併為其選定監護人及會同開具財產清冊之人。又倘認相
    對人未達監護宣告之程度，請裁定為輔助宣告等語。
二、本院之判斷：
  ㈠法律依據：
  1.按法院對監護宣告之聲請，認為未達應受監護宣告之程度，
    而有輔助宣告之原因者，得依聲請或依職權以裁定為輔助之
    宣告，家事事件法第174條第1項定有明文。又按法院對於監
    護之聲請，認為未達第1項之程度者，得依第15條之1第1項
    規定，為輔助之宣告，民法第14條第3項亦有明文。再按對
    於因精神障礙或其他心智缺陷，致其為意思表示或受意思表
    示，或辨識其意思表示效果之能力，顯有不足者，法院得因
    本人、配偶、四親等內之親屬、最近一年有同居事實之其他
    親屬、檢察官、主管機關或社會福利機構之聲請，為輔助之
    宣告，民法第15條之1規定甚明。
  2.又受輔助宣告之人，應置輔助人。法院為輔助之宣告時，應
    依職權就配偶、四親等內之親屬、最近一年有同居事實之其
    他親屬、主管機關、社會福利機構或其他適當之人選定一人
    或數人為輔助人。法院為前項選定及指定前，得命主管機關
    或社會福利機構進行訪視，提出調查報告及建議。輔助之聲
    請人或利害關係人亦得提出相關資料或證據，供法院斟酌。
    法院選定輔助人時，應依受輔助宣告之人之最佳利益，優先
    考量受輔助宣告之人之意見，審酌一切情狀，並注意下列事
    項：（一）受輔助宣告之人之身心狀態與生活及財產狀況。
    （二）受輔助宣告之人與其配偶、子女或其他共同生活之人
    間之情感狀況。（三）輔助人之職業、經歷、意見及其與受
    監護宣告之人之利害關係。（四）法人為輔助人時，其事業
    之種類與內容，法人及其代表人與受輔助宣告之人之利害關
    係，民法第1113條之1第1項、第1113條之1第2項準用同法第
    1111條、第1111條之1分別定有明文。
  ㈡經本院在鑑定人面前訊問相對人，並參酌鑑定人出具之鑑定
    報告，認本件相對人已達受輔助宣告之程度：
  1.本院於民國111年4月7日於鑑定人即林育如醫師面前審驗相
    對人之心神狀況，相對人面對點呼尚能予以簡單回應，就所
    為提問原則亦可應答，但對財務決策及可能結果之評估處理
    存在思慮欠周狀況，有是日非訟事件筆錄在卷可稽。
  2.復參酌鑑定人即林育如醫師鑑定結果，其認：「綜合以上所
    述，吳張員之精神科診斷為輕度認知障礙症，其言語理解與
    表達能力尚可，高階認知能力有退化現象，記憶力不佳，容
    易焦慮。綜合以上，鑑定人認為，吳張員之意思之表示、受
    意思表示能力尚可，然因其就學時間不長、近幾年生活單純
    加上後續有輕度認知障礙，導致其辨識其意思表示效果之能
    力有明顯減損但並未完全喪失，因此吳張員對於對財產之重
    大管理處分或法律訴訟、行政流程、契約（包括醫療契約）
    、票據簽訂事務等皆由他人密切監督與協助為宜。依認知障
    礙症病程與吳張員之年紀，其未來回復之機率不高。依吳張
    員目前之功能，建議為輔助宣告。此有鑑定人出具之精神鑑
    定報告書在卷可佐。凡此亦與本院所為觀察類似，本件雖聲
    請對相對人為監護宣告，然依前開規定，本院認現階段宣告
    相對人為受輔助宣告之人應為已足。
  ㈢為相對人最佳利益考量，本院選定聲請人為其輔助人：
    查聲請人為受輔助宣告人之子，有上開戶籍謄本在卷可稽，
    本院審酌兩造關係份屬至親，聲請人亦有意願擔任輔助人，
    並經家屬出具同意書表示同意由聲請人擔任協助處理相對人
    事務之角色，評估聲請人個人能力確實適於任之，由其出任
    輔助人，應符合受輔助宣告人之最佳利益，爰選定聲請人為
    輔助人，並裁定如主文第二項所示。
三、又依民法第15條之2第1項規定，受輔助宣告之人於為該條項
    第1款至第6款之重要財產、訴訟等行為時，應經輔助人同意
    。且前條之聲請權人或輔助人亦得聲請法院，指定受輔助宣
    告之人於為其他行為時，應經輔助人同意，同條項第7款亦
    有明定。因聲請人合併請求本院指定受輔助宣告之人為特定
    行為時，應經輔助人同意，本院認為於法亦無不合，且對完
    善維護相對人之個人權益而言有其必要，乃再裁定如主文第
    3項所示。
中　　華　　民　　國　　111 　年　　5 　　月　　23　　日
                  家事第一庭  法  官　盧軍傑
以上正本係照原本作成。
如不服本裁定，應於送達後10日內向本院提出抗告狀，並繳納抗
告費新臺幣1,000元。
中　　華　　民　　國　　111 　年　　5 　　月　　23　　日
                              書記官  蘇宥維

附表：
編號 內容   1 為任何票據行為、申辦貸款、設定抵押等相關事務   2 靈骨塔買賣、移轉、權利處分等行為